【裁判字號】    92,交上訴,76
【裁判日期】    920827
【裁判案由】    公共危險
【裁判全文】
臺灣高等法院高雄分院刑事判決                    九十二年度交上訴字第七六號
    上  訴  人
    即  被  告  乙○○
    選任辯護人  吳建勛律師
                游雪莉律師
                張清雄律師
右上訴人因公共危險案件，不服臺灣高雄地方法院九十二年度交訴字第二九號中華民
國九十二年五月七日第一審判決（起訴案號：臺灣高雄地方法院檢察署九十二年度偵
字第一六七八號），提起上訴，本院判決如左：
      主  文
上訴駁回。
乙○○緩刑參年。
      事  實
一、緣已判決確定之甲○○於民國九十一年十二月十二日下午六時餘許，在高雄市○
    鎮區○○路新碼頭附近麵攤與同事飲用藥酒後，明知酒後已感覺平衡感、定向力
    均有所障礙，且精神意識已達不能安全駕駛動力交通工具之程度（其血液中酒精
    濃度為二八八點八ｍｇ＼ｄＬ，換算成呼氣酒精濃度所含酒精成份高達每公升一
    點一四毫克ＭＧ＼Ｌ）。猶於同日晚間九時二十分許，駕駛車號ＨＥＸ─七二七
    號重型機車沿高雄縣仁武鄉○○村○○路由南往北方向行駛，行經鳳仁路與後庄
    巷口時，因不勝酒力疏未注意車前狀況，並在飲酒後反應與控制能力均受影響情
    況下，適有乙○○駕駛車號ＮＧ─一三七八號自小客車自後庄巷口由東向西駛出
    至上開路口，欲左轉鳳仁路往南方向行駛時，甲○○駕駛之重型機車車頭因而直
    接撞擊乙○○所駕駛自小客車之駕駛座左側車門處，甲○○因而人車倒地，受有
    頭部外傷合併下頜骨骨折、左手橈尺骨骨折及頭部外傷之傷害（乙○○過失傷害
    部分，業經檢察官認為並無過失責任，另為不起訴處分確定）。乙○○於肇事後
    ，明知甲○○已倒地受傷，為規避肇事責任，竟萌肇事逃逸之犯意，未立刻下車
    查看傷者並給予必要之救護，旋即駕駛上開自用小客車逃離現場，嗣經在上開路
    口駕車停等紅燈之葉春福目擊肇事經過，而記下乙○○肇事車輛之車牌號碼並報
    警處理後，經警循線查知車主姓名及電話復通知車主到案後，而查悉上情。
二、案經高雄縣政府警察局仁武分局報請臺灣高雄地方法院檢察署檢察官偵查起訴。
      理  由
一、訊據上訴人即被告乙○○於原審審理中固坦承於前揭時地駕車發生車禍之事實，
    惟矢口否認有何肇事逃逸犯行，辯稱：伊當時自後庄巷開車出來要左轉鳳仁路，
    行駛至路口時聽到「碰」乙聲，知道發生車禍了，但不知道為何被撞，伊本來準
    備要開車門下車查看肇事情形時，就看見路上很多機車過來，伊以為是飆車族會
    害怕，然後就開車離開，並不知甲○○受傷躺在那裡，伊並無肇事逃逸之故意云
    云，惟嗣於本院調查及審理中則坦承確有肇事逃逸犯行不諱。且查：
（一）同案被告(下同)甲○○於前揭時地騎車與被告乙○○所駕車輛直接撞擊發生車
      禍後，因而倒地昏迷，並受有頭部外傷合併下頜骨骨折、左手橈尺骨骨折及頭
      部外傷等傷害之事實，除據甲○○供述明確在卷外，復有長庚紀念醫院出具之
      診斷證明書一紙附卷可佐，雖被告辯稱當時並不知甲○○之機車撞上伊車輛後
      受傷倒地之情形云云。然本件交通事故發生後，觀諸肇事後雙方車損之照片及
      道路交通事故現場圖所顯示之現場狀況，甲○○之機車車頭幾近全毀，又被告
      乙○○之車輛駕駛座左側車門遭撞及而嚴重凹陷，車輛左後視鏡並已脫落，前
      擋風玻璃左側則龜裂明顯，且甲○○之機車因撞擊所產生之碎片散落滿地，現
      場並遺留有甲○○長達三點四公尺之血跡等情節，有道路交通事故現場蒐證照
      片十六幀及道路交通事故調查報告表在卷足參，是由上開肇事之現場及車損等
      狀況判斷，足徵二車當時撞擊之力道相當猛烈，且參諸甲○○前揭所受骨折、
      外傷等之傷勢非輕，而被告乙○○既供承其行駛至路口時聽到「碰」一聲，並
      知道已發生車禍，再觀之所駕車輛駕駛座左側車門被撞後，左後視鏡已脫落，
      前擋風玻璃亦有龜裂，且車門已凹陷等情，審酌上揭情狀，衡諸吾人日常生活
      經驗，足認被告乙○○當時已明知甲○○因遭受嚴重之撞擊而受有身體之傷害
      ，並參酌證人即同在肇事車輛而為被告乙○○開車搭載之呂水義證稱：伊不確
      定被告乙○○有無下車，但伊有聽到乙○○說沒有看到什麼就開車等語（見原
      審法院九十二年三月二十五日訊問筆錄），再參以被告乙○○復於原審法院審
      理中自承其聽到撞擊聲音後知道發生車禍，有推開車門看一下等情，更足見被
      告乙○○顯然已知肇事並看見現場機車人車倒地並有人受傷之情形。再者，被
      告乙○○肇事後卻未下車查看即逕自駕車離開等情，業經目擊證人即在上開路
      口停等紅燈之葉春福於警訊中證述明確在卷，綜上，足證被告顯有肇事逃逸之
      犯意甚明。
（二）又被告乙○○雖以肇事當時其有開車門準備要下車查看，但看見路上有很多機
      車過來以為是飆車族會害怕，就開車離開，並沒有看到甲○○受傷倒地之情詞
      置辯云云，然其前於警訊初供從未供稱在路上有看到很多機車以為是飆車族因
      而不敢下車之情節，反而係辯稱：伊發生車禍後有下車查看情形，確定沒有發
      現異狀才開車離開等情，其先後對相同事實之辯解及供述反覆矛盾，已難採信
      ，且被告乙○○自肇事現場駕車離開後並未再返回現場或為報警前來救護等行
      為，業據被告乙○○供明在卷，設若被告並無肇事後逃逸之犯意，其既已明知
      發生車禍肇事，縱認其因有飆車族在現場而一時無法下車查看或救護傷者之情
      形下，亦豈有擅自駕車離開而未再返還肇事現場且未為報警救護等行為之理，
      益見被告乙○○前揭所辯云云，顯為卸責之詞，不足採信，至證人盧吉雄於偵
      審中雖為與被告乙○○前揭相同之證述云云，然證人盧吉雄與被告乙○○二人
      既為兄弟關係，業據其二人一致供述在卷，且證人盧吉雄所為上開證述核與前
      開事證不符，顯係附和迴護被告乙○○所為之供證，並不足為被告乙○○有利
      之佐證。
（三）綜上所述，被告乙○○前揭於原審審理中所辯，顯係事後卸責之詞，委無足取
      ，事證明確，其肇事逃逸犯行堪予認定。
二、核被告乙○○所為，係犯刑法第一百八十五條之四肇事逃逸罪。至原審辯護意旨
    認被告乙○○前往派出所說明案情，應屬自首一節，按刑法第六十二條之自首，
    係以對於未發覺之罪，行為人向該管公務員申告自己之犯罪事實而不逃避接受裁
    判，始與自首之條件相符。又此所謂發覺，並非以有偵查犯罪權責之機關或人員
    確知其人犯罪無誤為必要，如有確切之根據因而對犯人發生合理之懷疑，即足當
    之（最高法院八十九年度台上字第一一○號判決意旨參照）。被告乙○○於肇事
    後係經警循線查知肇事車主之資料而通知車主即證人盧吉雄後，始到案表明其為
    肇事車輛之駕駛人等情，業據其供承在卷，核與證人即為被告乙○○製作警訊筆
    錄之警員林智能於原審法院審理中證稱：警方係經由目擊民眾葉春福報案時所記
    下之肇事車輛之車牌號碼，循線查出肇事車主之地址及電話後，打電話通知肇事
    車主至派出所到案等情相符，雖警方於被告乙○○到案說明前，尚不能確知係何
    人駕駛肇事車輛，然警方既已根據目擊證人報案時所記下之車牌號碼，而循線查
    知肇事車輛之駕駛人涉有肇事逃逸之嫌疑，則被告乙○○於接獲警方通知後方至
    派出所說明案情，是否符合自首之要件，已非無疑，況且被告乙○○當時顯已明
    知甲○○因車禍而受傷，而仍駕車逃逸等情，惟被告乙○○於至派出所說明時，
    始終否認有駕車肇事致甲○○受有前揭傷害，及明知肇事致人受傷而逃逸之犯行
    ，有該警訊筆錄在卷可稽，由此足認被告乙○○上開到案說明案情，並非申告自
    己犯罪，核與自首之要件不符，是辯護意旨認被告乙○○上開所為係符合自首之
    要件云云，尚非可採，附此敘明。
三、原審因依刑法第一百八十五條之四之規定，並審酌被告乙○○明知駕車肇事致人
    受傷後，應即給予傷者必要之救護，以避免發生嚴重之傷亡結果，並應靜待警方
    至現場處理以釐清肇事責任，然其竟心存僥倖，為規避民刑事責任，於肇事後竟
    未予被害人必要之救助旋即逃逸，惡性非輕，惟分別念及甲○○犯後已坦認犯行
    ，且被告乙○○雖已與甲○○達成民事上之和解賠償，有和解書在卷足參，然未
    能坦供犯行，及其犯罪前科素行等一切情狀，量處有期徒刑八月。認事用法，核
    無不合，量刑亦屬妥適。被告上訴意旨，以原審量刑過重，指摘原判決不當，為
    無理由，應予駁回。末查被告前未受有期徒刑以上刑之宣告，有台灣高等法院被
    告全國前案紀錄表一份附卷可稽，其受此次偵審程序及科刑判決之教訓後，當知
    警惕而無再犯之虞，且其就本件交通事故之發生並無過失責任，此有經檢察官不
    起訴處分確定之不起訴處分書可參，其犯罪後於本院審理中坦承不諱，深表悔改
    之意，並已與被害人成立和解，有和解書一份可參，本院認其所受有期徒刑之宣
    告，以暫不執行為適當，併宣告被告緩刑三年。
四、同案被告甲○○已經原審判決確定。
據上論結，應依刑事訴訟法第三百六十八條，刑法第七十四條第一款，判決如主文。
本案經檢察官陳國全到庭執行職務。
中    華    民    國      九十二      年      八      月     二十七     日
                              臺灣高等法院高雄分院刑事第九庭
                                  審判長法官  張明松
                                        法官  張盛喜
                                        法官  任森銓
右正本證明與原本無異。
如不服本判決應於收受本判決後十日內向本院提出上訴書狀，其未述上訴理由者，
並得於提起上訴後十日內向本院補提理由書狀（均須按他造當事人之人數附繕本)「
切勿逕送上級法院」。
                                      書記官  施耀程
中    華    民    國      九十二      年      八      月     二十七     日
附錄：本案論罪科刑法條：
刑法第一百八十五條之四
駕駛動力交通工具肇事，致人死傷而逃逸者，處六月以上五年以下有期徒刑。


司法院資訊處製作；財團法人民間司法改革基金會備份。
